臺灣臺中地方法院刑事裁定
111年度聲簡再字第4號
聲  請  人  
即受判決人  温鋒森




上列聲請人即受判決人因違反毒品危害防制條例案件，對於本院
中華民國108年10月31日以108年度簡字第1240號所為之確定判決
（起訴案號：臺灣臺中地方檢察署108年度毒偵字第1482號），
聲請再審，本院裁定如下：
    主  文
再審之聲請駁回。
    理  由
一、聲請再審意旨詳如附件聲請狀所示。
二、按聲請再審，應以再審書狀敘述理由，附具原判決之繕本及
    證據，提出於管轄法院為之，但經釋明無法提出原判決之繕
    本，而有正當理由者，亦得同時請求法院調取之；法院認為
    聲請再審之程序違背規定者，應以裁定駁回之，但其不合法
    律上之程式可以補正者，應定期間先命補正，刑事訴訟法第
    429條、第433條分別定有明文。又刑事訴訟之再審制度，係
    為確定判決認定事實錯誤而設之救濟程序，故為受判決人利
    益聲請再審者，必其聲請合於刑事訴訟法第420條第1項第1
    款至第6款或第421條所定之情形，始得為之，此與非常上訴
    程序旨在糾正確定裁判之審判違背法令者，並不相同，如對
    於確定裁判認係以違背法令之理由聲明不服，則應依非常上
    訴程序尋求救濟，尚非聲請再審所得救濟（最高法院108年
    度台抗字第733號、109年度台抗字第470號刑事裁定意旨亦
    可參照）。是刑事訴訟之再審制度，係為確定判決認定事實
    錯誤而設之救濟程序，確定裁判之審判違背法令者，核屬非
    常上訴之範疇，並非聲請再審所得救濟，以之為聲請再審之
    理由，即屬聲請再審之程序違背規定，且無從補正，應認其
    聲請不合法，依刑事訴訟法第433條前段裁定駁回之。
三、按釋明無法提出原判決繕本之正當理由者，其是否具有正當
    理由之要件，非必與刑事訴訟法其他關於無正當理由未到庭
    、未到場等規定之文義等同解釋，應衡酌客觀上之時空變遷
    與聲請人所處之環境變化、距聲請再審時間之久暫，依一般
    社會通常觀念，認其無法提出原判決繕本之理由是否正當。
    若依社會常情已難期待其始終均能以善良管理人之注意義務
    ，而仍留存、保有原判決正本時，要求必須提出完整之判決
    繕本客觀上自有其事實之困難，即難認其有故違提出判決繕
    本之義務。是法院當應善盡補充調取之職權，以協助聲請人
    合法提出再審之聲請，俾符合上開修訂再審相關條文之意旨
    ，始足以確保憲法第8條所保障之正當法律程序及聲請人再
    審訴訟權利之行使。查聲請人即受判決人（下稱聲請人）温
    鋒森因違反毒品危害防制條例案件，對本院原確定判決聲請
    再審，雖未檢具原判決繕本，惟審酌聲請人現因另案在監執
    行中，有臺灣高等法院被告前案記錄表在卷可查，其人身自
    由受到拘束，提出原確定判決之繕本確有事實上之困難而有
    正當理由，依據上開說明，為兼顧其特別救濟程序之訴訟權
    保障，由本院列印原判決之繕本，先予敘明。
四、經查：聲請人前因施用毒品案件，經本院於民國108年10月3
    1日以108年度簡字第1240號判處有期徒刑6月，於同年12月5
    日確定等情，有臺灣高等法院被告前案紀錄表在卷可稽，聲
    請人雖主張本件確定判決未適用修正後毒品危害防制條例規
    定，而聲請人本件確定判決之施用毒品時間為108年2月6日
    ，距離前一次受觀察、勒戒以距離3年以上，故聲請人其他2
    案施用毒品時間為108年11月12日，該犯行經本院109年度易
    字第460號判決公訴不受理，及於108年5月22日13時15分許
    為警採尿前96小時內某時許之犯行，則經本院裁定觀察勒戒
    後，再以110年度簡字第1264號判決諭知免刑確定，可見本
    件確定判決判處罪刑於法不合，並據以提出本件聲請再審，
    然聲請人所執理由，係就本院108年度簡字第1240號本件確
    定判決之適用法律有無違誤進行爭執，揆諸前揭最高法院裁
    定意旨，應屬得否據以提起非常上訴之問題，核與刑事訴訟
    法第420條、第421條規定得聲請再審之理由不符。
五、綜上所述，聲請意旨所指顯非屬系爭判決認定事實錯誤等法
    定再審事由，尚無從依再審程序救濟，是本件聲請再審，其
    程序違背規定，難認合法，且無從補正，應予駁回。至如附
    件聲請狀雖另有記載聲明異議等語，然其聲請狀內並未提及
    關於檢察官執行之指揮不當之任何情節，足認聲請人之真意
    係對本件原確定判決未適用修正後毒品危害防制條例一事提
    起再審，附此敘明。
六、末查，刑事訴訟法第429條之2規定「聲請再審之案件，除顯
    無必要者外，應通知聲請人及其代理人到場，並聽取檢察官
    及受判決人之意見。但無正當理由不到場，或陳明不願到場
    者，不在此限。」故為使法院得以釐清其聲明意旨與事由，
    俾利法院依據事務本質及聲請人所提資料，據以判斷聲請再
    審之合法性及有無聲請再審之理由，法院自得依據個案情節
    ，決定有無踐行通知到場及聽取意見等法定程序之必要。至
    於有關於必要性之判斷，則應視踐行該法定程序是否有助於
    釐清聲請意旨及所主張之再審事由，自未排除法院於認有程
    序上不合法、顯無理由或應逕予開啟再審程序時，得不經踐
    行該法定程序並逕為裁定。本院審酌聲請人聲請理由係屬違
    背再審規定而屬程序上不合法，且無從補正，認顯無通知聲
    請人到場並聽取檢察官意見之必要，附此敘明。
七、據上論斷，應依刑事訴訟法第433條前段，裁定如主文。
中　　華　　民　　國　　111 　年　　8 　　月　　9 　　日
                 刑事第十八庭  審判長法  官  李昇蓉
 　　　　　　　　　　　　　　　　    法  官  侯驊殷 
　　　　　　　　　　　　　　　　　　 法  官  張美眉
以上正本證明與原本無異。
如不服本裁定，應於收受送達後5日內向本院提出抗告狀。（應
附繕本）
　　　　　　　　　　　　　　　　 　　書記官  王麗雯
中　　華　　民　　國　　111 　年　　8 　　月　　9 　　日